【裁判字號】    89,訴,1641
【裁判日期】    900619
【裁判案由】    偽造文書等
【裁判全文】
臺灣板橋地方法院刑事判決                        八十九年度訴字第一六四一號
    公  訴  人  臺灣板橋地方法院檢察署檢察官
    被      告  乙○○
右列被告因偽造文書等案件，經檢察官提起公訴（八十九年度偵字第四二九一號、一
五一○七）號，本院判決如左：
    主  文
乙○○連續以詐術得財產上不法之利益，累犯，處有期徒刑陸月；又行使偽造私文書
，足以生損害於他人，累犯，處有期徒刑玖月，編號「88PF0000000」之「台灣大哥
大股份有限公司行動電話服務申請書」供客戶留存之紅色聯、供該公司使用之白色聯
、供代理商使用之黃色聯、供經銷商使用之藍色聯其上客戶簽章欄內偽造之「丙○○
」署名各壹枚均沒收；應執行有期徒刑壹年，編號「88PF0000000」之「台灣大哥大
股份有限公司行動電話服務申請書」供客戶留存之紅色聯、供該公司使用之白色聯、
供代理商使用之黃色聯、供經銷商使用之藍色聯其上客戶簽章欄內偽造之「丙○○」
署名各壹枚均沒收。
被訴賭博及違反電子遊戲場業管理條例部份均無罪。
    事  實
一、乙○○曾於民國八十四年間因竊盜案件，經臺灣高等法院以八十四年度上訴字第
    四六九三號判決處有期徒刑六月，嗣經最高法院以八十五年臺上字第四八一號判
    決駁回上訴確定，於八十五年八月三十一日執行完畢，竟不知悔改，於八十八年
    十一月間，在臺北縣新莊市○○路八九五巷口之超商前，拾得真實姓名年籍不詳
    之人所棄置之0000000000號行動電話門號ＳＩＭ卡一張（該卡係他人
    偽以「甲○○」之名義向臺灣大哥大股份有限公司申請使用）後，基於意圖為自
    己得財產上不法利益之概括犯意，將上開ＳＩＭ卡插入其所有之行動電話手機後
    ，自八十九年一月二十六日起至同年二月十八日止，連續在臺北縣及大陸福建省
    地區等地，使用上開行動電話門號撥打電話與其妻郭玉婷等人聯絡，使臺灣大哥
    大股份有限公司（下稱臺灣大哥大公司）誤以為係原申請人使用該行動電話門號
    ，而提供行動電話通訊撥接服務，乙○○因此取得使用行動電話通訊之財產上不
    法之利益（總計發話共四十七次、通話秒數共二千一百二十三秒，受話共二十八
    次）。
二、乙○○另於八十九年二月十八日下午一時許，在臺北縣泰山鄉○○路與泰林路口
    ，拾得丙○○所有而離其本人所持有之國民身分證一張（該身分證係丙○○於八
    十七年間在高雄縣鳳山市所遺失，嗣遭真實姓名、年籍不詳之人拾得，並換貼不
    詳人士之照片變造後再脫離本人持有），竟另行起意，意圖為自己不法之所有，
    將之侵占入己（乙○○不知丙○○之國民身分證已遭變造）；並基於行使偽造私
    文書之犯意，於同日下午三時許，持上開丙○○國民身分證，至臺北縣三重市○○路○段六○九巷二號一樓之二臺灣大哥大公司湯城門市部，假冒丙○○本人名
    義，在該公司編號「88PF0000000」之「臺灣大哥大股份有限公司行動電話服務
    申請書」上個人客戶資料欄內填載丙○○之個人資料，並於該申請書之客戶簽章
    欄內偽簽「丙○○」之署名（因該申請書為一式四聯，分供臺灣大哥大公司使用
    之白色聯，供客戶留存之紅色聯，供代理商使用之黃色聯及供經銷商使用之藍色
    聯，採複寫之方式，故乙○○於該申請書上客戶簽章欄內偽簽丙○○之姓名一次
    ，即同時產生四枚偽造之丙○○署名），而偽造丙○○名義之「臺灣大哥大股份
    有限公司行動電話服務申請書」共四聯，再持交上開湯城門市部某不知情之已成
    年女性職員，表示丙○○本人欲向臺灣大哥大公司申請使用000000000
    0號行動電話門號之電信撥接服務，而行使該偽造之申請書，均足以生損害於丙○○及臺灣大哥大公司對於客戶資料管理之正確性；嗣於同日下午三時許，因臺
    灣大哥大公司湯城門市部職員發覺有異並報警處理，始為警查獲並扣得上開丙○○國民身分證一張、0000000000號行動電話門號ＳＩＭ卡一張及上開
    申請書共四聯（臺灣大哥大公司職員尚未將上開申請書供客戶留存之紅色聯及0
    000000000號行動電話門號ＳＩＭ卡交付乙○○）。
三、案經基隆市警察局第一分局及臺北縣警察局新莊分局報請臺灣板橋地方法院檢察
    署檢察官偵查起訴。
    理  由
一、有罪部分：
（一）右揭事實，業據被告乙○○於警訊、檢察官訊問及本院審理時坦承不諱；又0
      000000000號行動電話門號，自八十九年一月二十六日至同年二月十
      八日止，確有撥打至被告之妻郭玉婷所有之0000000000號行動電話
      等紀錄，總計發話共四十七次、通話秒數共二千一百二十三秒，受話共二十八
      次等情，業經證人郭玉婷於檢察官訊問時陳述屬實，並有臺灣大哥大公司通聯
      紀錄一份附卷可稽，復有0000000000號行動電話門號ＳＩＭ卡一張
      扣案可資佐證；另扣案之丙○○國民身分證一張，係丙○○所有，於八十七年
      間在高雄鳳山市附近遺失等情，亦據被害人丙○○於警訊及檢察官訊問時指述
      綦詳，復有該國民身份證一張扣案可資佐證；被告持丙○○之國民身分證向臺
      灣大哥大公司申請使用0000000000號門號，並於該公司之上開申請
      書上個人客戶資料欄內填載丙○○之個人資料，並於客戶簽章欄內偽簽「丙○○」之署名等情，有臺灣灣大哥大公司編號「88PF0000000」號行動電話服務
      申請書共四聯附卷可稽。再，0000000000行動電話門號之申請人登
      記為「甲○○」，身分證統一編號為：Ｚ000000000號，地址為桃園
      市○○路二０二號，租用起始日期為八十八年十一月二十九日，此有臺灣大哥
      大公司用戶資料在卷可按，惟該身分證統一編號並不存在，而姓名為「甲○○
      」者亦無配賦該身分證統一編號或設籍桃園市○○路二０二號之資料，有法務
      部戶政連結作業系統查詢資料在卷可憑，本院囑託台灣桃園地方法依桃園市○○路二０二號地址拘提證人「甲○○」，亦未獲「甲○○」本人，有台灣桃園
      地方法院九十年四月十七日桃檢盛寒（助）字第二０二號函一紙在卷可考，顯
      見該行動電話門號係真實姓名年籍不詳之人偽以「黃裕智」之名義於八十八年
      十一月間向臺灣大哥大公司申請使用。本案事證明確，被告之犯行洵堪認定。
（二）被告乙○○以拾得他人棄置之0000000000號ＳＩＭ卡連續撥打電話
      ，使臺灣大哥大公司誤以為係原申請人使用該行動電話門號，而提供行動電話
      通訊撥接服務，因此取得使用行動電話通訊之財產上不法之利益，核其此部分
      行為，係犯刑法第三百三十九條第二項之詐欺得利罪；其先後多次撥打電話之
      詐欺得利犯行，時間密接，犯罪構成要件相同，顯係基於概括犯意為之，應依
      刑法第五十六條連續犯規定論以一罪並加重其刑。又被告侵占上開丙○○國民
      身分證一張，核其此部分行為，係犯刑法第三百三十七條之侵占離本人所持有
      之物罪。被告偽以丙○○之名義填載上開編號「88PF0000000」之「臺灣大哥
      大股份有限公司行動電話服務申請書」，再持交上開湯城門市部某不知情之已
      成年女性職員，表示丙○○本人欲向臺灣大哥大公司申請使用0000000
      000號行動電話門號之電信撥接服務，均足以生損害於丙○○及臺灣大哥大
      公司對於客戶資料管理之正確性，核其此部分行為，係犯刑法第二百十六條、
      第二百十條之行使偽造私文書罪；其偽造署押之行為係偽造私文書之部分行為
      ，而偽造私文書之低度行為應為行使之高度行為所吸收，僅論以行使偽造私文
      書罪；其所犯上開侵占離本人所持有之物罪、行使偽造私文書罪間，具有方法
      目的之牽連犯關係，應從一重之行使偽造私文書罪處斷。被告所犯前開連續詐
      欺得利與行使偽造私文書罪間，犯意各別，行為互異，應分論併罰；公訴意旨
      認被告所犯上開二罪具有方法、結果之牽連關係應從一重之行使偽造私文書罪
      處斷云云，容有誤會，併予指明。末查，被告有事實欄所載之犯罪前科及受有
      期徒刑執行完畢之事實，有臺灣高等法院檢察署刑案紀錄簡覆表在卷足憑，其
      於有期徒刑執行完畢後，五年以內再犯本案法定刑為有期徒刑之連續詐欺得利
      及行使偽造私文書二罪，為累犯，應依法就連續詐欺得利罪部分遞加重其刑，
      並就行使偽造私文書罪部分加重其刑。爰審酌被告之素行、智識程度、犯罪之
      目的、手段、其多次以非法之手段謀求使用行動電話通信之不法利益、妨害臺
      灣大哥大公司對於行動電話通訊管理之正確性暨犯後坦承犯行等一切情狀，分
      別量處如主文所示之刑，並依法定其應執行之刑。
（三）卷附扣案之編號「88PF0000000」之「台灣大哥大股份有限公司行動電話服務
      申請書」供客戶留存之紅色聯、供該公司使用之白色聯、供代理商使用之黃色
      聯、供經銷商使用之藍色聯其上客戶簽章欄內偽造之「丙○○」署名各一枚，
      均應依刑法第二百十九條宣告沒收（臺灣大哥大公司職員尚未將上開申請書供
      客戶留存之紅色聯交付被告，故該紅色聯一張尚非屬被告所有）。扣案之丙○○國民身分證一張，雖為被告供犯罪所用之物，惟非屬被告所有，自不得宣告
      沒收。
（四）公訴意旨另以：被告於八十八年十一月間，在臺北縣新莊市○○路八九五巷
      口超商前拾得甲○○所有之0000000000號行動電話門號之ＳＩＭ卡
      ，而意圖為自己不法所有，予以侵占入己，因認被告此部分行為構成刑法第三
      百三十七條之侵占遺失物罪嫌被告乙○○冒用丙○○之名義取得臺灣大哥大
      公司0000000000號行動電話門號ＳＩＭ卡後，使用該門號，致臺灣
      大哥大公司陷於錯誤而提供服務，因此獲得通話服務之不法利益，因認此部分
      行為構成刑法第三百三十九條第二項之詐欺得利罪嫌被告乙○○承前開詐欺
      得利之概括犯意，假冒丙○○，向臺灣大哥大公司人員表示其原購買之000
      0000000門號預付卡，亦以丙○○名義使用，致臺灣大哥大公司陷於錯
      誤而提供通話服務之利益，因認此部分行為構成刑法第三百三十九條第二項之
      詐欺得利罪嫌云云。惟查：0000000000號行動電話門號之ＳＩＭ
      卡係不詳姓名年籍之人偽以「甲○○」之名義於八十八年十一月二十九日向臺
      灣大哥大公司申請使用，已如前述，則該ＳＩＭ卡非無可能係原冒名申請使用
      者棄置之物，不能證明係他人所遺失或離本人所持有之物，則公訴意旨認被告
      侵占該ＳＩＭ卡之行為另犯刑法第三百三十七條之侵占遺失物罪云云，尚有未
      洽，惟公訴意旨認此部分侵占遺失物罪嫌，與前揭被告連續詐欺得利罪間具有
      牽連犯之裁判上一罪關係，並與被告侵占丙○○之國民身分證之犯行具有連續
      犯之裁判上一罪關係，爰不另為無罪之諭知。被告行使偽造之上開行動電話
      服務申請書，欲向臺灣大哥大公司申請使用0000000000號行動電話
      門號，然該門號於被告申辦中，即為臺灣大哥大公司職員發覺有異而報警查獲
      ，被告尚未取得該ＳＩＭ卡，臺灣大哥大公司亦尚未提供該門號之撥接服務；
      而被告冒名申請行動電話門號，其設定費係被告自繳，行動電話係被告自行購
      置，在被告尚未取得ＳＩＭ卡持以撥打前，尚難認已有獲取得免付費使用之利
      益而對電信公司已有詐術之行為，因此冒用他人姓名申請行動電話門號使用，
      必俟已有持以撥打之行為時，始可認有詐術之著手（參考臺灣高等法院八十九
      年度上訴字第二二四號判決意旨）。被告既尚未取得0000000000號
      行動電話門號之ＳＩＭ卡，則其此部分行為自不構成詐欺得利罪；惟公訴意旨
      認此部分罪嫌，與前揭被告行使偽造私文書罪部分有牽連犯之裁判上一罪關係
      ，爰不另為無罪之諭知。0000000000門號係屬預付卡門號，其僅
      須由客服人員登記用戶基本資料，無須填寫申請書及影印身分證，此有臺灣大
      哥大股份有限公司九十年三月二十二日八九資警六四九六八號函附卷可參，被
      告亦辯稱：伊購買上開預付卡時未登記姓名，嗣於八十九年二月十八日下午三
      時許伊至台灣大哥大公司湯城門市部口頭告知店員丙○○之個人資料，伊並未
      填寫任何資料等語，是被告雖將其原先購買之預付卡以口頭方式向台灣大哥大
      公司表示係丙○○本人使用，然未偽填任何申請書，自不構成偽造私文書罪；
      又預付卡之門號係使用者於撥打前先行購入預付卡或，提供行動電話門號通訊
      之業者亦係按預付卡之儲值餘額提供撥接服務，並無因誤認該預付卡之購買者
      身分而提供撥接服務之情事，上開預付卡既係被告自行購入，雖其嗣後向台灣
      大哥大公司口頭謊報使用者之個人資料，然其行為與詐欺得利之構成要件尚有
      未合；惟公訴意旨認此部分罪嫌與前揭被告連續詐欺得利罪間具有連續犯之裁
      判上一罪關係，爰不另為無罪之諭知。
二、無罪部分：
（一）公訴意旨另以：被告乙○○於八十九年七月一日，頂下位於臺北縣新莊市○○
      路二之一號海產店經營，明知未依電子遊戲場業管理條例規定辦理營利事業登
      記者，不得經營電子遊戲場業，竟未辦理登記，即基於概括之犯意，自該日起
      ，在上開公眾得出入之場所，經營電子遊戲場業，設置電動賭博機具六台（小
      瑪琍四台、麻將三台、動物奇觀二台、含ＩＣ板九塊，惟其中三台並未插電營
      業），其中一台小瑪莉直接退幣外，其餘機台均以開分方式把玩，而與不特定
      之人賭博財物。嗣於同年月三日晚上十時二十分許，插電營業時，為警當場查
      獲，並扣得上開電動賭博機具共九台，因認被告乙○○涉犯刑法第二百六十六
      條第一項前段之普通賭博罪嫌及電子遊戲場業管理條例第二十二條之罪嫌云云
      。
（二）按犯罪事實應依證據認定之，無證據不得推定其犯罪事實，又不能證明被告犯
      罪者，應諭知無罪之判決，刑事訴訟法第一百五十四條、第三百零一條第一項
      分別定有明文。所謂認定犯罪事實之證據，係指足以認定被告確有犯罪行為之
      積極證據而言，該項證據自須適合於被告犯罪事實之認定，始得採為斷罪資料
      ；如未能發現相當證據，或證據不足以證明，自不能以推測或擬制之方法，以
      為裁判基礎；最高法院著有二十九年上字第三一０五號及四十年台上字第八六
      號判例意旨可資參照。
（三）公訴人認被告乙○○涉犯賭博及經營電子遊戲場業罪嫌，無非係以被告所經營
      之海產店內，於密室查獲六台機具，於外場亦擺設三台機具，機台共占該店面
      積四分之一，而其中六台確有插電營業，有退幣口之小瑪琍亦屬插電機具中之
      一台，及證人郭伊君及承辦警員洪進榮之證詞為其論斷依據。訊據被告堅詞否
      認有賭博及經營電子遊戲場業之犯行，辯稱：伊頂下上開海產店時，曾有人前
      來向表示扣案之電子遊戲機係渠等所有，暫時寄放於該處，伊有請他們將該機
      台移走，渠等答應過兩天會移走，伊便將該機台移至海產店後之倉庫放置，警
      方查獲當天，伊僅將其中四、五台機具插電，以供伊與伊之妻姊郭伊君把玩，
      上開機具從未供他人把玩等語。經查：
    １．證人郭伊君於警訊及偵查中均陳稱：伊於八十九年七月一日前去找被告時，
        就曾看過上開電子遊戲機，但均未插電營業，警方查獲當天伊與被告在店內
        聊天，聽到外面有人叫被告，被告開門後，有位中年人說要玩電動玩具，被
        告回答已經很久沒給人玩了，他就進來看機台，當時伊記得小瑪莉電玩未插
        電外，其餘均插電但無畫面，那位中年人找了開關看了看之後就出房間，過
        了一會就有警察進來說有擺設公告查禁小瑪琍電玩必須帶回偵訊等語，足證
        被告所辯，伊未提供上開電子遊戲機供人把玩賭博等語，尚非子虛。
    ２．上開小瑪琍電子遊戲機有退幣口，但警方並未查獲上開機台內有代幣或硬幣
        等情，業據證人即查獲本案之臺北縣警察局新莊分局光華派出所警員洪進榮
        於偵查中到庭證述明確，並有案件臨檢紀錄表一份在卷可憑，如被告確曾提
        供上開電子遊戲機供人把玩，何以機台內無任何代幣或硬幣？是被告所辯未
        經營電子遊戲場業等情應堪採信。
    ３．警方查獲時，上開電子遊戲機固有數台插電中，惟當時店內僅有被告及郭伊
        君，並無其他人在場，被告供稱插電之機台係自己與郭伊君欲把玩使用，並
        非不可置信。公訴人以查獲之電子遊戲機機台共占該店面積四分之一，且其
        中六台有插電，逕認被告有賭博及經營電子遊戲場業之犯行，似以推測、擬
        制之方法，以為論斷基礎，尚難憑採。
（四）綜上所述，被告辯稱伊未提供上開電子遊戲機供人把玩賭博，亦未經營電子遊
      戲場業等語，尚非無據，此外，復查無其他積極證據足資證明被告確有賭博及
      經營電子遊戲場業之犯行，依前開說明，此部分不能證明被告犯罪，自應諭知
      被告無罪之判決。
據上論斷，應依刑事訴訟法第二百九十九條第一項前段、第三百零一條第一項，刑法
第五十六條、第三百三十九條第二項、第二百十六條、第二百十條、第三百三十七條
、第五十五條、第四十七條、第二百十九條、第五十一條第五款，罰金罰鍰提高標準
條例第一條前段，判決如主文。
本案經檢察官陳伯厚到庭執行職務。
中    華    民    國        九十      年       六     月      十九      日
                                      臺灣板橋地方法院刑事第三庭
                                          法  官  樊  季  康
右正本證明與原本無異。
如不服本判決，應於判決送達後十日內，向本院提出上訴狀。
                                          書記官  馬  秀  芳
中    華    民    國        九十      年       六     月      十九      日
附錄本案論罪科刑法條：
刑法第三百三十九條第二項、第二百十六條、第二百十條
刑法第三百三十九條第二項
意圖為自己或第三人不法之所有，以詐術使人將本人或第三人之物交付者，處五年以
下有期徒刑、拘役或科或併科一千元以下罰金。
以前項方法得財產上不法之利益或使第三人得之者亦同。
前二項之未遂犯罰之。
刑法第二百十六條
行使第二百十條至第二百十五條之文書者，依偽造、變造文書或登載不實事項或使登
載不實事項之規定處斷。
刑法第二百十條
偽造、變造私文書，足以生損害於公眾或他人者，處五年以下有期徒刑。


司法院資訊處製作；財團法人民間司法改革基金會備份。
